【裁判字號】    97,上易,859
【裁判日期】    970514
【裁判案由】    贓物
【裁判全文】
臺灣高等法院刑事判決                 97年度上易字第859號
上  訴  人
即  被  告  乙○○
            丙○○
上列上訴人等因贓物案件，不服臺灣臺北地方法院96年度易字第
3004號，中華民國97年2月4日第一審判決（起訴案號：臺灣臺北
地方法院檢察署96年度偵字第17381、20520號），提起上訴，本
院判決如下：
    主  文
上訴駁回。
乙○○緩刑年。
丙○○緩刑貳年。
    事  實
一、緣吳振揚意圖為自己不法之所有，於民國（下同）96年6月
    21日上午10時許，自臺北市○○路○段10號之臺北市仁愛醫
    院435號病房內，徒手竊取臺北縣政府警察局三重分局刑警
    甲○○所有之IBM廠牌ThinkPadT42型筆記型電腦1台得手後
    （竊盜罪部分業經原審法院判決有罪確定），乙○○明知該
    電腦設有密碼，且檔案內容顯示刑事案件之相關資料，顯係
    來路不明之贓物，竟仍於同日，在其擔任店長之臺北市大同
    區○○○路○段94之3號「歐峰通訊百貨行」內，以新台幣（
    下同）5,000元之代價向吳振揚予以買受，並旋即於同日下
    午7、8時許，託知情之友人丙○○前來店內，商討由丙○○
    上網以至少15,000元之價格標售該電腦，並將出售電腦之所
    得，扣除成本後對分。丙○○遂予以收受該電腦，旋於翌日
    凌晨1時許，在Yahoo奇摩拍賣網站上，以底標2萬元之價格
    標售。嗣由甲○○自行上網尋得前開拍賣網頁，並佯以買受
    ，使丙○○將電腦攜出確認，於同年月24日下午7時許，在
    臺北市○○○路62號前查獲，並扣得前揭失竊之電腦1台。
二、案經臺北縣政府警察局三重分局報請臺灣臺北地方法院檢察
    署檢察官偵查起訴。
    理  由
一、按被告以外之人於審判外之言詞或書面陳述，除法律有規定
    者外，不得作為證據，刑事訴訟法第159條第1項定有明文。
    而被告以外之人於偵查中向檢察官所為之陳述，除顯有不可
    信之情況者外，得為證據，刑事訴訟法第159條之1第2項亦
    有明文。經查，證人甲○○、丙○○於檢察官偵訊時，以證
    人身分所為之供述，雖為被告以外之人於審判外之言詞陳述
    ，惟業經具結在卷（見偵查卷第52至53頁），與法定要件相
    符，本院核其陳述時之外在環境及情況，並無顯有不可信之
    情況，認以之作為證據為適當，故依諸上開規定，證人甲○○、丙○○於偵查之陳述自有證據能力。又按被告以外之人
    於審判外之陳述，雖不符刑事訴訟法第159條之1至159條之4
    之規定，而經當事人於審判程序同意作為證據，法院審酌該
    言詞陳述或書面陳述作成時之情況，認為適當者，亦得為證
    據，刑事訴訟法第159條之5第1項定有明文，就證人甲○○
    、丙○○於警詢中之陳述，於原審及本院審理中均不爭執證
    據能力，且迄至言詞辯論終結前亦未再聲明異議（見原審卷
    第34至36頁，本院卷第24至25頁），本院審酌上開證據資料
    製作時之情況，尚無違法不當及證明力明顯過低之瑕疵，亦
    認為以之作為證據應屬適當，故揆諸前開規定，爰逕依刑事
    訴訟法第159條之5規定，認前揭證據資料均有證據能力，合
    先敘明。
二、訊據被告乙○○固坦承有於上開時地以5,000元之代價向同
    案被告吳振揚購入甲○○所失竊之筆記型電腦，並委託被告
    丙○○上網標售；被告丙○○則坦承有受被告乙○○委託上
    網標售該電腦之事實，惟均矢口否認有何贓物犯行，被告乙○○辯稱：不知該筆記型電腦係吳振揚偷的，是吳振揚說他
    的警察朋友賭輸錢抵押給他的，他缺錢才拿出來賣云云；被
    告丙○○辯稱：伊受乙○○委託至網路上拍賣，根本不知是
    贓物云云。經查：
  (一)同案被告吳振揚係於96年6月21日上午10時許，自臺北市○○路○段10號之臺北市仁愛醫院435號病房內竊得被害人甲○○所有之上開筆記型電腦等情，業據原審判決認定明確，同
    案被告吳振揚所犯竊盜罪亦經原審法院判處有期徒刑6月確
    定。從而，被害人甲○○所有之上開筆記型電腦遭同案被告
    吳振揚竊取後，自屬贓物無疑。
  (二)被害人甲○○係臺北縣政府警察局三重分局刑警，已據其證
    述在卷（見96年度偵字第17381號卷第48頁）；同案被告吳
    振揚竊得該電腦後，即原封不動售與乙○○，當時未留下資
    料，且係第一次出售電腦給乙○○等節，並經同案被告吳振
    揚供述明確（見96年度偵字第17468號卷第65、66頁）；被
    告丙○○於檢察官偵訊中復以證人身分結證稱：乙○○委託
    伊賣電腦時，有提到本金是5、6,000元，至少要以15,000元
    售出，售出後扣除成本，所得對分，當時乙○○未出示前手
    之證件資料，伊有看到電腦內有刑事資料等語（見96年度偵
    字第17381號卷第48至50頁）；被告乙○○亦坦承：該電腦
    因設有密碼，無法開啟，故再請吳振揚取回解碼；伊係第一
    次向吳振揚購買電腦，當時未作任何書面交易紀錄等語（見
    96年度偵字第17381號卷第41頁；96年度偵字第17468號卷第
    65、66頁)，則該電腦設有密碼、且內存刑案相關資料，同
    案被告吳振揚既非以銷售電腦為業之人，被告乙○○與之並
    非熟識，且無相關交易往來，竟在未留存相關書面資料、證
    件下，以顯不相當之5,000元低價買入該筆記型電腦，再委
    託丙○○以至少15,000元之高價售出，若謂其未曾懷疑該電
    腦係來路不明之贓物，顯悖常情；再參以被告乙○○自承係
    歐峰通訊百貨行之店長，專營手機買賣等語，理應有相當之
    社會歷練，豈有僅憑被告吳振揚謊稱係賭博所得，即率予相
    信之理，其辯稱：因吳振揚告知係賭博所得，故伊不知係失
    竊之贓物云云，要屬事後卸責之詞，不足採信。故被告乙○○於購買之初，對該電腦係屬來路不明之贓物，應屬知情，
    堪以認定。
  (三)被告丙○○收受之筆記型電腦，係乙○○以5,000元所購得
    ，並委託其以至少15,000元之代價售出，嗣丙○○以2萬元
    為起標價，於Yahoo奇摩拍賣網站上拍賣等情，業據被告丙○○供承無訛，並有Yahoo奇摩拍賣網頁列印資料在卷可參
    （見96年度偵字第17381號卷第55頁）；又被告丙○○坦承
    該拍賣網頁上關於該筆記型電腦之規格說明，係伊所撰；拍
    賣底價2萬元亦係伊決定等語（見原審卷第36頁），足徵被
    告丙○○對該電腦之規格、現況甚為瞭然，且研判該電腦於
    市場上至少有2萬元之價格，然被告乙○○竟以5,000元之低
    價購得，並委託伊以高價售出，衡情其對該電腦之來源，焉
    能無所懷疑。再佐以被告丙○○自承有看到電腦內之刑案資
    料，並加以刪除乙節，其辯稱：不知該電腦係失竊之贓物云
    云，無足憑信。
  (四)綜上，本案事證已臻明確，被告乙○○、丙○○犯行均堪認
    定，應予依法論科。
三、核被告乙○○所為，係犯刑法第349條第2項故買贓物罪；被
    告丙○○所為，係犯刑法第349條第1項收受贓物罪。原審以
    被告等罪證明確，引用刑法第349條第1項、第2項、第41條
    第1項，刑法施行法第1條之1第1項、第2項前段之規定，並
    審酌被告等尚無前科，有本院被告前案紀錄表在卷可按，而
    被害人所失竊之物業已尋回，損失尚非重大，惟被告乙○○
    、丙○○飾詞否認犯行，及渠等犯罪之動機、目的、手段、
    智識程度等一切情狀，各量處被告乙○○有期徒刑4月；被
    告丙○○拘役50日，並均諭知易科罰金之折算標準，認事用
    法，核無不合，量刑亦屬適當，被告等上訴猶執陳詞否認犯
    罪，指摘原判決不當，為無理由，應予駁回。另查被告乙○○、丙○○前未曾受有期徒刑以上刑之宣告，此有本院被告
    全國前案紀錄表可佐（見本院卷第15至16頁）；而被害人所
    失竊之物業已尋回，有贓物認領保管單1紙在卷足憑（見96
    年度偵字第17381號卷第27頁），本院因認對被告等所宣告
    之刑，以暫不執行為適當，併宣告被告乙○○緩刑3年、被
    告丙○○緩刑2年，以啟自新。
據上論斷，應依刑事訴訟法第368條，刑法第74條第1項第1款，
判決如主文。
本案經檢察官劉斐玲到庭執行職務。
中    華    民    國    97    年    5    月    14     日
                  刑事第十一庭審判長法  官  張連財
                                    法  官  楊照男
                                    法  官  洪光燦
以上正本證明與原本無異。
不得上訴。
                                    書記官  駱麗君
中    華    民    國    97    年    5     月    14    日


司法院資訊處製作；財團法人民間司法改革基金會備份。
